【裁判字號】    98,易,656
【裁判日期】    981201
【裁判案由】    傷害等
【裁判全文】
臺灣彰化地方法院刑事判決               98年度易字第656號
公  訴  人  臺灣彰化地方法院檢察署檢察官
被      告  丁○○
            甲○○
上二人共同
選任辯護人  林佐偉 律師
            陳  鎮 律師
被      告  乙○○
上  一  人
選任辯護人  林永貹律師
上列被告因傷害等案件，經檢察官提起公訴（98年度偵字第4441
號），本院判決如下：
    主    文
丁○○、甲○○被訴恐嚇部分均無罪。
丁○○、乙○○被訴傷害部分、丁○○被訴毀損部分均公訴不受
理。
    理    由
壹、公訴意旨略以：被告乙○○、被告丁○○係姑侄，2人間具
    有家庭暴力防治法第3條第4款所定之家庭成員關係。被告丁○○於民國98年2月14日下午2時許，與友人即被告甲○○一
    同前往彰化縣彰化市○○里○○街49號被告乙○○之辦公室
    ，要被告乙○○返回其父（即被告丁○○之祖父）蔡德勝住
    處解決金錢糾紛，被告丁○○並對被告乙○○恫嚇稱：「妳
    如果不跟我回去，用押的也要押回去」等語，使被告乙○○
    心生畏懼，當場打電話向蔡德勝求證，其間被告丁○○因不
    滿被告乙○○之用詞，竟憤而提起椅子砸向辦公桌，撞落電
    腦螢幕、印表機等而致令毀損不堪用，並將被告乙○○自辦
    公桌後方拉出摔倒在地，被告乙○○一起身又遭被告丁○○
    推倒，被告乙○○再度爬起後，隨即出手反擊，手持電話聽
    筒猛敲被告丁○○，2人一陣拉扯互打，最後被告乙○○遭
    被告丁○○摔在地上並按住，因此受有頭部外傷伴有腦震盪
    、頭皮鈍挫傷、右上臂、雙側手掌、雙膝與小腿多處鈍傷與
    挫擦傷、右小腿後側鈍傷合併瘀傷等傷害，被告丁○○則受
    有臉部挫傷之傷害，被告丁○○並舉腳踢破花瓶致令不堪用
    。適被告乙○○之員工丙○○在場，被告乙○○大叫要丙○○報警，被告丁○○竟恫嚇稱：「敢報警就試試看！」，被
    告甲○○隨即補一句：「敢報警就試試看！」，使被告乙○○、丙○○心生畏懼。因認被告丁○○涉犯刑法第277條第1
    項傷害、第305條恐嚇、第354條毀損罪嫌，被告甲○○涉犯
    刑法第305條恐嚇罪嫌，被告乙○○涉犯刑法第277條第1項
    傷害罪嫌等語。
貳、無罪部分：
一、按犯罪事實應依證據認定之，無證據不得認定犯罪事實；不
    能證明被告犯罪或其行為不罰者，應諭知無罪之判決，刑事
    訴訟法第154條第2項、第301條第1項分別定有明文。又事實
    之認定，應憑證據，如未能發現相當證據，或證據不足以證
    明，自不能以推測或擬制之方法，以為裁判基礎。且認定犯
    罪事實所憑之證據，雖不以直接證據為限，間接證據亦包括
    在內；然而無論直接或間接證據，其為訴訟上之證明，須於
    通常一般之人均不致有所懷疑，而得確信其為真實之程度者
    ，始得據為有罪之認定，最高法院40年臺上字第86號及76年
    臺上字第4986號分別著有判例可資參照。再刑事訴訟法第
    161條已於91年2月8日修正公布，修正後同條第1項規定：檢
    察官就被告犯罪事實，應負舉證責任，並指出證明之方法。
    因此，檢察官對於起訴之犯罪事實，應負提出證據及說服之
    實質舉證責任。倘其所提出之證據，不足為被告有罪之積極
    證明，或其闡明之證明方法，無從說服法官以形成被告有罪
    之心證，基於無罪推定之原則，自應為被告無罪判決之諭知
    （最高法院92年臺上字第128號判例意旨參照）。
二、公訴人認被告丁○○、甲○○有前開恐嚇犯行，無非以上開
    事實業經證人即告訴人乙○○、丙○○於警詢、偵訊及本院
    審理中證述綦詳，復有現場照片、監視器翻拍畫面等件在卷
    可憑等為其論據。
三、訊據被告丁○○、甲○○均堅決否認有何恐嚇犯行，均辯稱
    伊2人未曾說過「敢報警就試試看」，且當天伊2人自己也有
    報警，被告丁○○另辯稱，當天伊並沒有對告訴人乙○○說
    「妳如果不跟我回去，用押的也要押回去。」，而是告訴人
    乙○○自己說「如果我不回去，你要押我回去嗎？」等語。
    經查：
(一)按告訴人之告訴，係以使被告受刑事訴追為目的，是其陳述
    是否與事實相符，仍應調查其他證據以資審認，必被害人所
    述被害情形，藉由補強證據之存在，以增強或擔保告訴人陳
    述之證明力之下，並無瑕疵可擊，且就其他方面調查，又與
    事實相符，始足據為有罪判決之基礎。最高法院53年臺上字
    第1300號判例、81年度臺上字第3539號、87年度臺上字第
    2179號判決可參。另按證人係指在他人之訴訟案件中，陳述
    自己所見所聞具體事實之人，為證據之一種。被害人之陳述
    ，有單純到庭陳述意見者（刑事訴訟法第248條之1、第271
    條第2項），有就與待證事實有重要關係之親身知覺、體驗
    事實為陳述者。本院93年台上字第6578號判例：「被害人乃
    被告以外之人，本質上屬於證人，其陳述被害經過，亦應依
    人證之法定偵查、審判程序具結，方得作為證據」。旨在闡
    述被害人就與待證事實有關之被害經過所親自聞見之具體事
    實為陳述，亦應踐行刑事訴訟法第158條之3之規定，使其以
    證人身分具結，其陳述（證言）始為合法之證據資料，係屬
    證據能力之條件。然被害人之為證人，與通常一般第三人之
    為證人不同。被害人就被害經過所為之陳述，其目的在於使
    被告受刑事訴追處罰，與被告處於絕對相反之立場，其陳述
    或不免渲染、誇大。是被害人縱立於證人地位具結而為指證
    、陳述，其供述證據之證明力仍較與被告無利害關係之一般
    證人之陳述為薄弱。從而，被害人就被害經過之陳述，除須
    無瑕疵可指，且須就其他方面調查又與事實相符，亦即仍應
    調查其他補強證據以擔保其指證、陳述確有相當之真實性，
    而為通常一般人均不致有所懷疑者，始得採為論罪科刑之依
    據，非謂被害人已踐行人證之調查程序，即得恝置其他補強
    證據不論，逕以其指證、陳述作為有罪判決之唯一證據（最
    高法院95年度臺上字第6017號判決意旨參照）。查乙○○為
    本案之告訴人，而丙○○除為本案告訴人外，自案發至今均
    為乙○○雇用之員工，業據證人即告訴人丙○○證述明確，
    其2人之立場與被告丁○○、甲○○對立，所為證言之證明
    力顯較一般證人為薄弱，除須無瑕疵可指，且須就其他方面
    調查又與事實相符，亦即仍應調查其他補強證據以擔保其指
    證、陳述確有相當之真實性，而為通常一般人均不致有所懷
    疑者，始得採為論罪科刑之依據。
(二)證人即告訴人乙○○於98年2月14日警詢中先係證稱，被告
    丁○○要伊一起回去蔡德勝住處，還表示如果不願意一起回
    去，用押的也要把伊押回去，後來伊和被告丁○○發生衝突
    扭打，被告甲○○就恐嚇公司會計及在場之人說如果你們敢
    報案就試看看等語（參警卷第13頁）；後於98年5月9日改稱
    被告丁○○、甲○○對伊和丙○○以敢報案就試試看等言語
    恐嚇，而伊女兒是事後才到場等語（參警卷第20頁）；另於
    偵查中證稱，當天伊在打電話給蔡德勝前，被告丁○○對伊
    恐嚇前開言語，伊因為害怕才會打電話給蔡德勝求證，當時
    被告甲○○就坐在旁邊，後來伊和被告丁○○發生衝突後，
    被告丁○○、甲○○都有說如果敢報案就試試看，但伊不記
    得是誰先講等語（參98年度偵字第4441號偵查卷第9頁）；
    後於本院審理時結證稱，當天被告丁○○說「用押的也要把
    你押回去這句話」是在進門後約2、3分鐘後，伊不太確定是
    被告丁○○先講還是丙○○先倒水請他們喝，但伊可以確定
    是在伊打電話回家之前，當時丙○○也在辦公室裡，後來伊
    被被告丁○○打，就大喊要丙○○報警，被告丁○○就先說
    敢報警試試看，而丁○○踢破花瓶後換被告甲○○這樣講，
    伊記得被告甲○○是講國語，後來伊就衝到樓上要伊小孩報
    警，當時公司裡除了伊和丙○○外，只有伊女兒和同學3個
    小孩子在唱歌，汪樹生不知道是不是伊女兒打電話叫的，但
    伊後來才看到汪樹生回來等語（參本院卷第157至162頁）。
    而證人即告訴人丙○○於98年2月19日警詢中先係證稱，被
    告丁○○、甲○○進來時，被告丁○○有說如果不和他一起
    回去，用押的也要把乙○○押回去，後來因為有其他的客人
    在客廳，伊就進去客廳忙，直到聽到發生爭執再出來辦公室
    ，就看到被告丁○○毆打乙○○，被告甲○○並在旁恐嚇伊
    和乙○○的女兒說如果敢報案就試看看（參警卷第21至24頁
    ）；後於98年5月9日改稱當天係被告丁○○、甲○○對伊和
    乙○○出言恐嚇，乙○○的女兒並不瞭解當時情形等語（參
    警卷第25至26頁）；另於偵查中結證稱，當天被告丁○○、
    甲○○剛進來時伊在現場，乙○○說要回去自己會回去，被
    告丁○○就說如果不跟他回去要押乙○○回去，後來伊進去
    聽到聲響又出來就看到被告丁○○在打乙○○，乙○○大喊
    報警，被告丁○○就看著伊說如果敢報警就試試看，接著被
    告甲○○也補一句敢報警就試試看等語（參同上偵查卷第12
    頁）；後於本院審理時結證稱，當天是乙○○的朋友幫被告
    丁○○、甲○○開的門，之後被告丁○○就在辦公室茶几處
    對乙○○用臺語說用押的也要把乙○○押回去，此時伊在伊
    的辦公桌前也就是後來被告丁○○與乙○○發生爭執的那張
    桌子，之後乙○○就站起來到伊的位置打電話，伊就在此時
    去倒水，後來伊因為有點害怕就進去裡面，直到聽到吵架聲
    音出來看，乙○○就大叫要伊報警，被告丁○○就說敢報警
    就試試看，之後被告甲○○也接著這樣講，而當時在公司內
    還有乙○○的朋友、朋友的兒子和姪女，及1名嬰兒，而汪
    樹生伊不太確定在哪裡，只知道最後有在現場等語（參本院
    卷第163至166頁）。核其2人前開證言，對於被告丁○○究
    有無恫稱敢報警就試試看乙節，均前後證述不一；對於當天
    公司內尚有何人，又有何人在場聽聞乙節，除各自前後證述
    不一外，彼此亦相互矛盾；對於被告丁○○於何時對乙○○
    恫稱用押的也要押回去乙節，彼此證述亦有出入，是其2人
    證詞是否可信，已有所疑。
(三)此外，彰化縣彰化市○○街49號內監視器光碟經本院會同檢
    察官、被告丁○○、甲○○及其2人辯護人當庭勘驗結果節
    錄為：
  13時58分48秒：1穿黑衣長褲、長髮女子出現螢幕右下方往
    左邊走去，並與乙○○交談，2人邊談邊並往螢幕右方走去
    ，並消失在螢幕右方。
  13時59分16秒：被告丁○○與乙○○從螢幕右下方出現，被
    告丁○○在螢幕正中央的木製桌椅坐下，乙○○則繼續走向
    螢幕左方並消失。
  13時59分23秒：此時螢幕右方出現被告甲○○並在木製桌椅
    的右方坐下，隨即站起走向螢幕右下方並消失。
  13時59分28秒：此時螢幕左方乙○○出現，並坐在螢幕左方
    的桌子前，拿起電話撥打。
  13時59分35秒：這時螢幕左方出現丙○○，端2杯水至木製
    桌椅給坐在木椅上之被告丁○○喝，並將另1杯水放置旁邊
    ，並收走桌上1杯水，走回螢幕左邊而消失，此時乙○○續
    打電話，坐於桌椅之被告丁○○則左顧右盼，於13時59分55
    秒站起來向螢幕右方離去，乙○○則續打電話。
  14時00分34秒：被告丁○○又出現螢幕，往左右瞧瞧後便坐
    於木製桌椅上，並翹腳、手握拳頭，嘴巴並嚼東西狀。
  14時01分22秒：此時先前剛剛離去之被告甲○○回來並坐於
    右邊木椅上。
  14時01分33秒：此時坐於螢幕中間之被告丁○○，突然站起
    來並拿起一旁之木椅丟向坐於螢幕左方在談電話之乙○○方
    向，木椅碰觸桌面摔落在地，剎時只見桌上電腦螢幕摔落，
    乙○○往後一退，並退向螢幕左後方，突見乙○○往前跌倒
    在地。
  14時01分39秒：此時坐在螢幕右邊之被告甲○○站起，剛剛
    摔椅子之丁○○將倒地之乙○○拉起，推乙○○向木椅方向
    ，此時乙○○站起，與推其倒地之被告丁○○互打，另被告
    甲○○似要勸架，但打架的被告丁○○、乙○○2人扭打成
    一團，2人互推向桌子內側靠牆壁處，乙○○欲拿起電話筒
    反擊被告丁○○，但旋即被打她的被告丁○○制止，此時2
    人又扭打起來，被告丁○○推乙○○向印表機旁（印表機移
    位），又將乙○○制伏在地上，2人扭打，此際左邊的桌子
    被推傾斜向螢幕左方。
  14時02分00秒：被告丁○○、乙○○繼續扭打，這時剛剛勸
    架的被告甲○○只在旁觀看，並走來走去，亦未阻止2人之
    扭打。被告丁○○續將乙○○制壓於地，手抓住乙○○頭髮
    ，至14時02分21秒乙○○始扭脫被告丁○○而站起，往螢幕
    左方走去(此時乙○○鞋子已脫落一隻) ，被告丁○○口中
    似叫罵並目視乙○○離去的方向，被告甲○○亦站在螢幕左
    方，眼睛亦目視乙○○離去之方向，後被告丁○○右手拿起
    其帽子戴上，口中念念有詞，並走向螢幕左方並消失，另被
    告甲○○則站立於螢幕左方，向著剛剛乙○○與被告丁○○
    離去之方向，最後亦消失在螢幕左方（參本院卷第118至119
    頁）。
    綜核前開勘驗結果、警卷內監視器翻拍畫面及現場照片，告
    訴人乙○○於監視器畫面顯示13時59分28秒撥打電話前，被
    告甲○○、證人丙○○均不在監視器可攝得範圍內，被告甲○○更遲至14時01分22秒始進入畫面內而坐於茶几旁木椅上
    ，則證人乙○○證稱，被告丁○○係在伊撥打電話前為前開
    恫嚇，當時被告甲○○就坐在旁邊等語；及證人丙○○證稱
    ，被告丁○○係於乙○○撥打電話前為前開恫嚇，當時伊就
    在後來被告丁○○與乙○○發生爭執的那張桌子（即監視器
    可拍到之辦公桌）前等語，均與監視器翻拍畫面不符而有瑕
    疵可指。反係被告丁○○於偵查中辯稱，係因乙○○於電話
    中向蔡德勝表示伊要押乙○○回去，伊一時氣憤，才會拿椅
    子丟向桌子等語（參同上偵查卷第10頁）；及證人即共同被
    告甲○○於偵查中證稱，前開言語係乙○○自己說的等語（
    參同上偵查卷第11頁），與前開勘驗結果中，係丙○○仍於
    電話中，而於被告甲○○回到茶几旁後，被告丁○○忽拿起
    木椅砸向辦公桌等情節相符，亦足見被告丁○○辯解非不可
    採信。
(四)綜上所述，證人乙○○、丙○○之證述前後不一、彼此矛盾
    ，並與本院勘驗監視器結果相違，且就被告丁○○、甲○○
    共同恐嚇部分之證述，2人既均為告訴人，並有持續中的雇
    傭關係，依前開判決判例要旨，尚應有其他補強證據以擔保
    其指證、陳述確有相當之真實性，而不宜以2人之證述相互
    補強，是公訴人所提出之證據方法，因仍存有前開多項合理
    之懷疑，無法證明被告丁○○、甲○○有為本案恐嚇犯行而
    至一般人均信為真實之程度，復查無其他積極事證足認被告
    丁○○、甲○○確有檢察官起訴之恐嚇犯行，揆諸首開條文
    及判例、判決要旨，既不能證明被告丁○○、甲○○此部分
    犯罪，本於無罪推定原則，即應為被告丁○○、甲○○此部
    分無罪之諭知，以免冤抑。
參、不受理部分：
一、按告訴乃論之罪，告訴人於第1審辯論終結前得撤回其告訴
    ，又告訴經撤回者，應諭知不受理之判決，並得不經言詞辯
    論為之，刑事訴訟法第238條第1項、第303條第3款、第307
    條，分別定有明文。
二、查，本件告訴人乙○○告訴被告丁○○傷害、毀損，及告訴
    人丁○○告訴被告乙○○傷害等案件，公訴意旨認被告丁○○係犯刑法第277條第1項傷害罪及第354條毀損罪，被告乙○○係犯刑法第277條第1項之傷害罪，依同法第287條及第
    357條之規定，均須告訴乃論。茲據告訴人丁○○、乙○○
    於第一審辯論終結前具狀撤回告訴，有刑事撤回告訴狀2份
    在卷可稽（參本院卷第104、106頁），依照上開說明，此部
    分爰不經言詞辯論，諭知不受理之判決。
據上論斷，應依刑事訴訟法第301條第1項、第303條第3款、第
307條，判決如主文。
中    華    民    國    98    年    12    月    1     日
                  刑事第五庭  審判長  法  官  周淡怡
                                      法  官  李淑惠
                                      法  官  蔡家瑜
以上正本證明與原本無異。
如不服本判決應於收受判決後10日內向本院提出上訴書狀，並應
敘述具體理由；其未敘述上訴理由者，應於上訴期間屆滿後20日
內向本院補提理由書（均須按他造當事人之人數附繕本）「切勿
逕送上級法院」。
告訴人或被害人對於判決如有不服具備理由請求檢察官上訴者，
其上訴期間之計算係以檢察官收受判決正本之日期為準。
中    華    民    國    98    年    12    月    1     日
                                      書記官  陳秀鳳

司法院資訊處製作；財團法人民間司法改革基金會備份。
